【裁判字號】    89,易,2132
【裁判日期】    891121
【裁判案由】    詐欺
【裁判全文】
臺灣臺北地方法院刑事判決                        八十九年度易字第二一三二號
    公  訴  人  臺灣臺北地方法院檢察署檢察官
    被      告  甲○○
    選任辯護人  張金盛
右列被告因詐欺案件，經檢察官提起公訴（八十九年度偵字第一四六○六號號），暨
移送併案審理（八十九年度偵字第一七一九○號），本院判決如左：
    主  文
甲○○共同連續意圖為自己不法之所有，以詐術使人將本人之物交付，處有期徒刑陸
月，緩刑伍年。
    事  實
一、甲○○曾於民國（下同）八十九年六月中旬因尋覓工作之故，見中國時報分類廣
    告版刊登應徵男服務員，乃以電話向自稱「劉主任」（年約二十歲左右）之男子
    應徵，該「劉主任」之男子向甲○○表示係陪女客人伴遊，待遇為每小時新台幣
    （下同）一萬二千元，所得依「先拆」或「後拆」方式與公司拆帳各分六千元；
    「先拆」方式由甲○○先交付六千元與該業者「劉主任」，事後客人支付價金一
    萬二千元時，全部款項則歸甲○○所有；「後拆」方式則由應徵者（即甲○○）
    先行以等值（六千元）之物品作擔保（一般以手機、手錶或戒指作擔保）；甲○○認為該工作輕鬆又有錢賺，遂與為該「劉主任」之男子相約於台北車站見面接
    洽，嗣於到達台北車站後，甲○○即以其手機和電動遊樂器作擔保，經該「劉主
    任」之男子審核洽談認可後，遂同意甲○○應徵擔任伴遊工作，洽談中與該「劉
    主任」同夥之自稱「李經理」（年約二十一、二歲左右）之男子即以手機通知甲○○可將提供擔保之物品交予該「劉主任」；隨後由該「劉主任」之男子帶甲○○至台北車站附近之【天成飯店】六樓電梯口等候，表示過一會兒即會有人帶他
    去見客人，迨約等候十餘分鐘後，甲○○發現並無任何動靜，且又見該「劉主任
    」之男子消失無蹤，內心遂起疑，故撥打前開報紙分類廣告版刊登之電話欲詢問
    該「李經理」緣故，因電話無回應，甲○○遂留言請回電，隨後該「李經理」之
    男子即回電與甲○○，表示將僱請其加入該業者，負責向應徵者收取保證金或擔
    保品，至此甲○○已知前揭刊登報紙分類廣告徵男服務員，陪女客人伴遊之廣告
    原來是一齣騙局；惟甲○○因先後被騙取手機和電動遊樂器及現款二萬元，致不
    甘損失，為求賺回被騙之財物，遂同意加入「李經理」與該「劉主任」等人所設
    計之騙局。
二、甲○○遂對外自稱「林主任」或「江主任」，而與自稱「陳經理」（年約二十
    六、七歲左右）和該「李經理」、「劉主任」及丁竹坤（年約二十一、二歲左右
   ，身分證與住址不詳）等姓名、年籍不詳之成年男子共五人，共同基於意圖為自
   己不法所有之概括犯意，明知該「李經理」等男子於中國時報（起訴書誤載為聯
   合報）分類廣告刊登「忘卻之都」仕女俱樂部，徵男職員、司機，聯絡電話為０
    二─00000000號；或「紫晶香榭健康俱樂部」徵或男服員、司機，聯絡
    電話為０二─00000000號，【洽李經理】等之人事分類廣告，向以電話
    應徵者表示應徵之服務員係從事陪伴女子玩樂等工作，每小時待遇一萬二千元，
    所得依前開所述以「先拆」或「後拆」方式與業者五五分帳，以收取不知情之應
    徵者繳交保證金或行動電話等物為一騙局，竟自八十九年六月底起，先由自稱「
    劉主任」之男子，或「陳經理」或該「李經理」等之前揭男子於電話中佯稱與應
    徵者接洽服務項目、須繳交保證金，約定會面之時間、地點等騙局，再由甲○○
    負責於約定之時間、地點出面向不知情之應徵者收取保證金，先後計騙取姓名、
    年籍不詳男子十五人約金額八、九萬元得手，再由甲○○將詐騙所得財物帶至台
    北縣三重市湯城廣場交與該李經理之男子（詐得款項先由甲○○存入郵局帳戶後
    ，再由該李經理之男子利用甲○○交付之郵局提款卡自行提領所詐得之款項），
    嗣由甲○○自騙得之金額中，每詐騙一萬元可抽取一千元資為報酬（所詐得之款
    項業已花用罄盡，不另沒收）。適有不知情之應徵者丁○○於同年七月七日，因
    見前開中國時報分類廣告刊登「忘卻之都」仕女俱樂部，徵男職員、司機等之人
    事分類廣告，而向該「李經理」之男子以電話應徵，致丁○○誤以為真而陷於錯
    誤，嗣於同日在臺北市○○○路○段新光百貨公司前，被前開同夥自稱「劉主任
    」之男子（身高約一百七十公分）帶至上揭【天成飯店】以詐騙甲○○前述同一
    手法騙取丁○○現款五千元和行動電話及身分證等物後，致丁○○甚感氣憤，遂
    與朋友乙○○聯絡，再由乙○○於同年月十八日以上開電話向該「李經理」之男
    子應徵，該「李經理」之男子乃與乙○○約定於在臺北市○○○路○段「來來飯
    店」前見面，而由該「李經理」之男子囑咐有共同犯意聯絡之甲○○於同十八日
    下午六時許，在前開「來來飯店」前與乙○○接洽，當甲○○出面以前揭相同方
    式欲詐騙取款時，為乙○○報警當場逮捕，致甲○○未詐騙得手；甲○○經警查
    獲而於同年月十九日移送臺灣臺北地方法院檢察署檢察官偵訊具保釋放。
三、甲○○竟不知悔改，仍承前之共同詐欺之同一概括犯意，於八十九年八月十日晚
    間九時三十分許，受該「李經理」之男子囑咐，在臺北市「希爾頓」飯店門口，
    以上開同一詐騙手法向不知情之應徵者丙○○解說行騙，致應徵者丙○○信以為
    真而陷於錯誤，而被甲○○騙取現款四千元及手機一支得逞；隨後甲○○又於同
    年八月二十四日，再受該「李經理」之男子電話通知，於當（二十四）日晚間十
    時十五分許至上開新光百貨公司前面，再以上開同一詐騙手法將前開同一應徵者
    丙○○欲帶至附近之天橋詐騙財物時，因丙○○事前報警，而為在場埋伏之警員
    當場查獲甲○○，致甲○○未詐騙得逞。
四、案經台北市政府警察局中正第一分局報請臺灣臺北地方法院檢察署檢察官偵查起
    訴暨移送併辦。
    理  由
一、右開事實，業據被告甲○○分別於警訊和偵查中與本院調查及審理時坦承不諱，
    核與被害人丁○○於警訊和本院調查中指述及被害人丙○○於警訊中指述等情節
    均相符合，並經證人乙○○於警訊和本院調查中證述屬實；且有如事實欄所刊登
    之中國時報分類廣告影本共三紙在卷可證。可見本件事證明確，被告犯行應堪認
    定。
二、核被告甲○○所為，係犯刑法第三百三十九條第一項詐欺取財既遂罪和同條第三
    項、第一項之詐欺取財未遂罪；被告甲○○就所犯上開詐欺取財既遂罪和詐欺取
    財未遂罪，均與該自稱「陳經理」和該「李經理」、「劉主任」及丁竹坤（身分
    證與住址不詳）等姓名、年籍不詳之成年男子間，互有犯意聯絡與行為分擔，均
    應論以共同正犯；又被告甲○○所犯先後多次詐欺取財既遂和二次詐欺取財未遂
    等犯行，均時間緊接，所犯罪名相同，且犯罪構成要件相同，顯係出於概括之犯
    意為之，應依刑法第五十六條連續犯之規定，論以其中情節較重之詐欺取財既遂
    罪，並加重其刑。又前開如事實欄第三段移送併辦之詐欺取財既遂、未遂事實部
    份（即八十九年度偵字第一七一九○號偵查卷），雖未據公訴人起訴，惟因與公
    訴人已起訴之詐欺取財既遂、未遂事實部分有連續犯裁判上一罪之關係，為起訴
    效力所及，依審判不可分之關係，本院自得一併審理，併此敘明。爰審酌被告之
    品行、犯罪動機、目的、手段、所施用詐騙之手段與詐取之財物和款項並非鉅大
    ，且所生之危害及被告犯罪後業已坦承犯行，態度良好，並已和其中之被害人丁○○達成和解（有和解書一紙在卷）等一切情狀，量處如主文所示之刑，以示懲
    儆；查被告甲○○並無犯罪前科，此有臺灣高等法院檢察署刑案紀錄簡覆表一紙
    在卷足憑，被告經此偵審教訓，當知所警惕，應無再犯之虞；本院因姑念被告年
    輕一時失慮心貪，致罹刑章，惟其犯後已深有悔悟，為使被告重新自立奮發向上
    ，本院認為被告前開宣告刑以暫不執行為適當，爰併予宣告緩刑五年，以啟自新
    ；另前開移送併辦之八十九年度偵字第一七一九○號偵查卷扣案之易立信行動電
    話一支（八十九年度保管字第一二五○號），被告甲○○否認為供犯罪所用之物
    ，本願亦查無證據證明為被告供犯罪所用之物，故不予以宣告沒收，合併敘明。
據上論結，應依刑事訴訟法第二百九十九條第一項前段，刑法五十六條、第三百三十
九條第一項、第七十四條第一款、罰金罰鍰提高標準條例第一條前段，判決如主文。
本案經檢察官柯宜汾到庭執行職務
中      華      民      國      八十九    年    十一    月    二十一    日
                                    臺灣臺北地方法院刑事第七庭
                                        法  官      陳  坤  地
右正本證明與原本無異。
如不服本判決，應於判決送達後十日內向本院提出上訴狀 (應附繕本) ，上訴於臺灣
高等法院。
                                        書記官      楊  志  純
中      華      民      國      八十九      年    十一    月  二十七    日
附錄本案所犯法條全文
中華民國刑法第三百三十九條
(普通詐欺罪)
意圖為自己或第三人不法之所有，以詐術使人將本人或第三人之物交付者
，處五年以下有期徒刑、拘役或科或併科一千元以下罰金。
以前項方法得財產上不法之利益或使第三人得之者，亦同。
前二項之未遂犯罰之。


司法院資訊處製作；財團法人民間司法改革基金會備份。
